【裁判字號】    97,交抗,1209
【裁判日期】    971022
【裁判案由】    聲明異議
【裁判全文】
臺灣高等法院臺中分院刑事裁定        97年度交抗字第1209號
抗 告 人即
原處分機關  交通部公路總局臺中區監理所豐原監理站
代  表  人  乙○○
受 處 分人  甲○○
上列抗告人因受處分人聲明異議案件，不服臺灣臺中地方法院中
華民國97年 7月31日所為裁定（97年度交聲字第2123號），提起
抗告，本院裁定如下：
    主  文
抗告駁回。
    理  由
一、抗告意旨略以：汽車駕駛人因違反道路交通管理處罰條例第
    35條規定受吊扣駕駛執照處分，如無當時駕駛車種之駕駛執
    照，仍應吊扣其持有其他車種之駕駛執照，主要係考量其違
    規行為對道路交通秩序之維持及道路交通安全已生較大影響
    ，基於一人一照之原則，故吊扣其持有之駕駛執照，以限制
    其繼續駕車行駛道路之權利，係屬駕駛行為之限制，不因其
    駕駛車類不同而有所差異，爰請求撤銷原裁定云云。
二、按汽車駕駛人飲用酒類或其他類似物後，其吐氣所含酒精濃
    度超過每公升0.25毫克以上者，不得駕車；又汽車駕駛人，
    駕駛汽車經測試檢定，有酒精濃度超過規定標準者，處一萬
    五千元以上六萬元以下罰鍰，並當場移置保管其車輛及吊扣
    其駕駛執照一年，道路交通安全規則第114條第2款及道路交
    通管理處罰條例第35條第1項第1款分別定有明文；次按94年
    12月14日修正前道路交通管理處罰條例第68條原規定：「汽
    車駕駛人，因違反本條例及道路交通安全規則之規定，受吊
    扣或吊銷駕駛執照處分時，吊扣或吊銷其持有各級車類之駕
    駛執照」，業經修正為：「汽車駕駛人，因違反本條例及道
    路交通安全規則之規定，受吊銷駕駛執照處分時，吊銷其持
    有各級車類之駕駛執照」，並由行政院於95年 2月27日以行
    政院院臺交字第0950082898號令發布定自95年3月1日施行。
    考其修正理由乃因舊法將違法或違規駕駛人所持有各級車類
    之駕駛執照一併吊扣或吊銷失之苛酷，影響人民工作及生活
    甚鉅，故為上開修正。是依修正後道路交通管理處罰條例第
    68條規定受吊銷駕照處分者，仍維持吊銷其持有各級車類之
    駕駛執照，至受吊扣駕照處分者，則僅吊扣其違法或違規當
    時所駕駛車輛之駕駛執照，不再吊扣其持有各級車類之駕駛
    執照。
三、經查，本件受處分人甲○○於97年 7月15日23時31分許，駕
    駛車牌號碼T8－1473號自用小貨車，在臺中縣大甲鎮大安溪
    橋北上車道處，因酒後駕車，吐氣酒精濃度為每公升0.41毫
    克，超過法定標準值違規，為臺中縣警察局交通隊大甲交通
    小隊值勤員警當場查獲，並掣開中縣警交字第 HC0000000號
    違反道路交通管理事件通知單舉發在案，嗣經交通部公路總
    局臺中區監理所豐原監理站於97年 7月16日以豐監稽違字第
    裁 63－HC0000000號裁決書，裁處罰鍰新臺幣三萬四千五百
    元，吊扣汽車駕照十二個月，施以道安講習之事實，有臺中
    縣警察局舉發違反道路交通管理事件通知單及交通部公路總
    局臺中區監理所（豐原監理站）違反道路交通管理事件裁決
    書在卷可稽。本件受處分人違規行為發生於97 年7月15日，
    自應依修正後道路交通管理處罰條例第68條規定裁處，是其
    受吊扣駕駛執照處分時，已不得再吊扣受處分人所持有各級
    車類之駕駛執照，而受處分人違規時既係駕駛自用小貨車，
    揆諸前揭說明，依法僅能限制受處分人自用小貨車之駕駛用
    路權，即吊扣其小型車駕駛執照，始符依法行政原則。原處
    分機關未審酌及此，逕為裁罰，即難認為允當。原審因認受
    處分人之異議為有理由，乃撤銷原處分，改諭知如原裁定主
    文第二項所示之處罰，核無不合。抗告人置道路交通管理處
    罰條例第68條之修正於不顧，逕指摘原裁定不當，為無理由
    ，應予駁回。
四、據上論斷，應依道路交通案件處理辦法第26條，刑事訴訟法
    第412條，裁定如主文。
中    華    民    國    97    年    10    月    22    日
            刑事第一庭    審判長法  官  陳  紀  綱
                                法  官  張  智  雄
                                法  官  陳  欣  安
上列正本證明與原本無異。
不得再抗告。
                                書記官  籃  營  昌
中    華    民    國    97    年    10    月    22    日


司法院資訊處製作；財團法人民間司法改革基金會備份。
